【裁判字號】    89,訴,471
【裁判日期】    900525
【裁判案由】    偽造文書等
【裁判全文】
臺灣新竹地方法院刑事判決                          八十九年度訴字第四七一號
    公  訴  人  臺灣新竹地方法院檢察署檢察官
    被      告  戊○○
                庚○○
                辛○○
右列被告等因竊盜等案件，經檢察官提起公訴（八十八年度偵字第八六六六號），本
院判決如左：
    主  文
戊○○共同教唆攜帶兇器竊盜，累犯，處有期徒刑捌月。
庚○○行使偽造私文書，足以生損害於公眾及他人，累犯，處有期徒刑伍月，如易科
罰金，以佰元折算壹日。內政部警政署國道公路警察局舉發違反道路交通管理事件
通知單（壹式聯）上發單單位欄偽造之「己○○」之簽名共枚，均沒收。
辛○○無罪。
    事  實
一、戊○○前於民國八十五年間因竊盜、違反麻醉藥品管理條例案件，分別經臺灣桃
    園地方法院以八十五年度易字第三一四二號判處有期徒刑四月、臺灣高等法院以
    八十五年度上易字第六○八六號判處有期徒刑六月，並經臺灣高等法院以八十六
    年度聲字第八五四號裁定其應執行有期徒刑八月，自八十六年四月二十九日起入
    監執行；其復於八十五年間再因違反麻醉藥品管理條例、妨害自由及八十六年間
    因竊盜案件，分別經本院以八十六年度易字第二一九號判處有期徒刑七月、臺灣
    桃園地方法院以八十七年度易緝字第一二一號判處有期徒刑五月、及臺灣桃園地
    方法院以八十六年度易字第二一八五號判處有期徒刑一年，嗣經臺灣桃園地方法
    院以八十八年度聲字第一五號裁定其應執行有期徒刑一年十月，而於八十六年十
    二月十二日接續前案執行，至八十七年九月四日假釋出監交付保護管束，迄至八
    十八年三月十五日刑期期滿，其假釋未經撤銷視為執行完畢。庚○○前於八十五
    年間，因竊盜、違反麻醉藥品管理條例案件，經本院以八十五年度易字第二八二
    八號定其應執行有期徒刑六月，嗣經臺灣高等法院以八十六年度上易字第八四二
    號判決撤銷原審判決，改論以恐嚇取財未遂罪、違反麻醉藥品管理條例等罪名，
    另於八十六年六月十七日以八十六年度聲字第七九八號裁定其應執行有期徒刑七
    月確定，其自八十六年七月三十日入監執行，嗣於八十七年一月二十九日執行完
    畢。
二、緣戊○○向丙○○（另行審結）所借得之車號ＬＨ─九四七一號中華牌藍銀色自
    小貨車，因肇事撞毀，戊○○與丙○○二人竟基意圖為自己不法之所有之犯意聯
    絡及行為分擔，於八十八年四月間，在桃園縣平鎮市山子頂四七號丙○○住處，
    教唆甲○○搜尋、竊取二千西西、藍色、中華牌之同型貨車，俾供渠頂替使用。
    甲○○遂承案前之概括竊盜犯意（按甲○○自八十七年十月中旬起至八十八年七
    月間，因連續竊盜案件，經本院於八十八年十月八日以八十八年度易字第一六六
    九號判處有期徒刑二年二月並諭知刑前強制工作確定，本次犯行為前案判決效力
    所及，業經檢察官不起訴處分），於八十八年五月七日晚上十時許，夥同以幫助
    行竊犯意之徐瑋基，由徐瑋基騎乘機車搭載甲○○攜帶客觀上對人身有安全危害
    可作為兇器使用之磨尖六角扳手一支作為竊車工具，至新竹縣竹東鎮○○路九九
    號一樓前，由甲○○持前述六角扳手撬開停放於該處屬「芳達企業行」所有、丁○○駕用之車號ＨＹ─一二八六號中華牌藍銀色自小貨車車門後而竊取之（車上
    並有丁○○所有之貨品垃圾袋、拖鞋、蟑螂藥、蚊香片、夾子、衣架、拖把等物
    ），徐瑋基則在二十公尺外街口停車等待，甲○○得手後，隨即於翌日即八十八
    年五月八日中午，在台三線外環道上關西、錦山分岔路口，將所竊得之自小貨車
    交付予戊○○、丙○○二人。
三、丙○○收受前述自小貨車後，偕同不知贓之庚○○駕駛前述貨車南下共赴屏東，
    於八十八年五月二十二日返途中，庚○○駕車途經國道一號高速公路北向二百八
    十公里處，為警查獲其無照駕駛，庚○○為免遭罰，竟偽以其弟己○○身分，在
    內政部警政署國道公路警察局舉發違反道路交通管理事件通知單（一式三聯）上
    發單單位欄偽造「己○○」之簽名共三枚，據以表示收受通知書之意思，偽造具
    備私文書性質之內政部警政署國道公路警察局舉發違反道路交通管理事件通知單
    ，嗣將該通知單交回予執勤之員警而行使之，致生損害於己○○、警察舉發違反
    道路交通管理事件之正確性。
四、案經新竹縣警察局移請臺灣新竹地方法院檢察署檢察官偵查起訴。
    理  由
壹、有罪部分：
一、訊據被告戊○○對於右揭時地撞毀丙○○所有貨車，經由關係人甲○○交付同型
    貨車一部之事實，於本院審理中自承不諱，惟矢口否認教唆甲○○竊盜犯行，辯
    稱：伊只是跟甲○○開玩笑而已云云。另訊據被告庚○○對於右揭時地，在內政
    部警政署國道公路警察局舉發違反道路交通管理事件通知單（一式三聯）上發單
    單位欄偽造其弟「己○○」簽名之事實，迭於警訊、偵審中均坦承不諱。經查：
  （一）被告戊○○教唆竊盜部分：
        已據關係人甲○○於警訊、偵審中證述綦詳，且堅稱不移，核與同案被告徐
        瑋基於警訊、偵訊中自承犯行相符，並經被害人丁○○於警訊中指述，且有
        贓證物認領保管清單二紙、車輛竊盜、車牌失竊資料個別查詢報表─查詢認
        可資料附卷可稽。又，關係人甲○○將所竊得貨車交予被告戊○○、丙○○
        二人之情，業據被告戊○○於本院審訊中自承無訛，雖據其辯稱：玩笑話云
        云，查被告戊○○向關係人甲○○詳述車型、興廠牌、顏色、汽缸容量等細
        節，顯非一般玩笑之意，其所辯顯係事後飾卸之詞，無足採信，應認關係人
        甲○○之證述堪足採信，被報戊○○教唆竊盜之事證明確，堪予認定。
  （二）被告庚○○偽造文書部分：
        業據被告庚○○於偵審中坦承不諱，並經己○○於警訊中指訴綦詳，復有內
        政部警政署國道公路警察局舉發違反道路交通管理事件通知單之違規罰單收
        執聯一紙附卷可稽，其上開自白內容應與事實相符，堪足採信。
  （三）綜上所述，被告戊○○、庚○○所涉上開犯行部分，事證明確，其二人犯行
        均堪予認定，自應依法予以論罪科刑。
二、關係人甲○○持用客觀上足對人之生命、身體造成威脅、危害，而可作為兇器使
    用之磨尖六角扳手一支，竊取被害人芳達企業行所有自小貨車一部，應係犯刑法
    第三百二十一條第一項第三款之攜帶兇器竊盜罪（惟因該犯行為前案判決效力所
    及，而經檢察官為不起訴處分確定），而被告戊○○教唆關係人甲○○犯上開攜
    帶兇器竊盜罪，為教唆犯，依刑法第三百二十一條第一項第三款、第二十九條之
    規定，依所教唆之攜帶兇器竊盜罪論處。核被告庚○○所為，係犯同法第二百十
    六條、第二百十條之行使偽造私文書罪，其偽造「己○○」簽名行為，為偽造私
    文書之部分行為；其偽造私文書之低度行為，為行使偽造私文書之高度行為所吸
    收，均不另論罪。又被告戊○○與丙○○對於教唆關係人甲○○竊車部分，具有
    犯意聯絡及行為分擔，為共同正犯。另被告戊○○前於八十五年間因竊盜、違反
    麻醉藥品管理條例案件，分別經臺灣桃園地方法院以八十五年度易字第三一四二
    號判處有期徒刑四月、臺灣高等法院以八十五年度上易字第六○八六號判處有期
    徒刑六月，並經臺灣高等法院以八十六年度聲字第八五四號裁定其應執行有期徒
    刑八月，自八十六年四月二十九日起入監執行；其復於八十五年間再因違反麻醉
    藥品管理條例、妨害自由及八十六年間因竊盜案件，分別經本院以八十六年度易
    字第二一九號判處有期徒刑七月、臺灣桃園地方法院以八十七年度易緝字第一二
    一號判處有期徒刑五月、及臺灣桃園地方法院以八十六年度易字第二一八五號判
    處有期徒刑一年，嗣經臺灣桃園地方法院以八十八年度聲字第一五號裁定其應執
    行有期徒刑一年十月，而於八十六年十二月十二日接續前案執行，至八十七年九
    月四日假釋出監交付保護管束，迄至八十八年三月十五日刑期期滿，其假釋未經
    撤銷視為執行完畢。庚○○前於八十五年間，因竊盜、違反麻醉藥品管理條例案
    件，經本院以八十五年度易字第二八二八號定其應執行有期徒刑六月，嗣經臺灣
    高等法院以八十六年度上易字第八四二號判決撤銷原審判決，改論以恐嚇取財未
    遂罪、違反麻醉藥品管理條例等罪名，另於八十六年六月十七日以八十六年度聲
    字第七九八號裁定其應執行有期徒刑七月確定，其自八十六年七月三十日入監執
    行，嗣於八十七年一月二十九日執行完畢，有臺灣高等法院被告全國前案紀錄表
    、臺灣高等法院檢察署刑案紀錄簡覆表在卷可按，二人前受有期徒刑執行完畢，
    於五年以內再各犯本件最重本刑為有期徒刑以上等罪，均為累犯，應皆依刑法第
    四十七條之規定，分別加重其刑。此外，被告庚○○行為後，刑法第四十一條業
    於九十年一月四日修正為「犯最重本刑為五年以下有期徒刑以下之刑之罪，而受
    六月以下有期徒刑或拘役之宣告，因身體、教育、職業、家庭之關係或其他正當
    事由，執行顯有困難者，得以一元以上三元以下折算一日，易科罰金。但確因不
    執行所宣告之刑，難收矯正之效或難以維持法秩序者，不在此限。」「併合處罰
    之數罪，均有前項情形，其應執行之刑逾六月者，亦同。」並於同年月十日公布
    施行，於同年月十二日生效，比較新舊法之規定，以變更後之新法對被告庚○○
    有利，依刑法第二條第一項前段之規定，自應適用裁判時之新法，本院審酌被告
    戊○○、庚○○二人素行不良，有前開臺灣高等法院被告全國前案紀錄表、臺灣
    高等法院檢察署刑案紀錄簡覆表在卷足參，被告戊○○貪圖他人財物，竟教唆關
    係人甲○○竊車供其使用，嗣於本院審理中反覆供詞，犯後態度不佳；被告庚○○違反道路交通管理事件後，逃避現實而偽簽其弟己○○姓名，生損害於己○○
    及警員舉發之正確性，惟其坦承犯行，堪認態度良好等一切情狀，各量處如主文
    所示之刑，併就被告庚○○偽造文書部分諭知易科罰金之折算標準。
三、末查，內政部警政署國道公路警察局舉發違反道路交通管理事件通知單（一式三
    聯）上發單單位欄偽造之「己○○」之簽名共三枚，不問屬於犯人與否，應依刑
    法第二百十九條之規定，併予宣告沒收。
貳、無罪部分：
一、公訴意旨另以：訴外人甲○○於八十八年五月八日，在新竹縣橫山鄉○○街一四
    號處，將其所竊得「芳達企業行」所有、丁○○駕用之車號ＨＹ─一二八六號中
    華牌藍銀色自小貨車上，丁○○所有之垃圾袋十五公斤、捲式垃圾袋三支、拖鞋
    一打、蟑螂藥七瓶、蚊香片九包、夾子十三包、衣架二十一支、拖把二支等物，
    出售予明知為來源不明而有故買贓物犯意之被告辛○○收受，認被告辛○○涉犯
    刑法第三百四十九條第二項之故買贓物罪嫌。
二、按犯罪事實應依證據認定之，無證據不得推定其犯罪事實，又無法證明被告犯罪
    者，應諭知無罪之判決，刑事訴訟法第一百五十四條、第三百零一條第一項分別
    定有明文。又認定不利於被告之事實，須依積極證據，苟積極證據不足為不利於
    被告事實之認定時，即應為被告有利之認定，更不必有何有力之證據，亦經最高
    法院著有判例（參見三十年上字第八一六號）。次按認定犯罪事實所憑之證據，
    無論其為直接或間接證據，其為訴訟上之證明，必須達於一般之人均可得確信之
    程序，而無合理之懷疑存在時，始稱相當，最高法院八十一年度台上字第六九０
    號判決參照。
三、公訴人認被告辛○○涉犯刑法第三百四十九條第二項之故買贓物罪嫌，係以關係
    人甲○○便宜出賣上開贓物，被告與關係人陳述物品來源不符，為其主要論據。
    訊據被告辛○○堅詞否認故買贓物犯行，辯稱：甲○○出賣一般日用品，可供家
    用而買受，伊不知是贓物等語。
四、經查：被告辛○○所買受之垃圾袋十五公斤、捲式垃圾袋三支、拖鞋一打、蟑螂
    藥七瓶、蚊香片九包、夾子十三包、衣架二十一支、拖把二支等物，確係一般家
    庭用品無訛，此為一般人週知之事實，且均非貴重物品，每項貨品之市場價格約
    為數百元之物，被告辛○○以二千元買受之，尚難認其以顯著便宜於市價之價格
    買受之；參以關係人甲○○到院陳稱：「我沒有跟他（指被告辛○○）說是贓物
    ，我只有單純問他這些東西二千元，你要不要﹖印象中好像有跟他說是朋友的倒
    店貨」、「（當天辛○○知否你偷車之事﹖）不知道。直到戊○○跟『阿忠』開
    車到辛○○家裡，辛○○才知道是我去偷的」、「（他有懷疑你賣給他的是贓物
    嗎﹖）是他被刑事組抓去，回來後問我，我才告訴他是贓物，我還問他為何會知
    情﹖他才說已為警查獲」等語（參本院九十年三月十四訊問筆錄），是認被告辛○○上開所辯，應非虛妄。又縱認被告辛○○、關係人所述貨品來源不符，殊難
    以之為認定被告辛○○主觀上知贓之主要論據，是依上開事證，尚無足認定被告
    辛○○買受贓物犯行，此外，復查無其他積極證據足認被告辛○○確有公訴人所
    指之故買贓物犯行，揆諸上揭規定、說明，自應就被告辛○○被訴贓物罪部分，
    諭知無罪之判決。
、另被告乙○○、丙○○涉案部分，俟其等到案後，另行審結。
據上論斷，應依刑事訴訟法第二百九十九條第一項前段、第三百零一條第一項，刑法
第二條第一項前段、第二十八條、第二百十六條、第二百十條、第三百二十一條第一
項第三款、第二十九條、第四十七條、第四十一條第一項前段、第二百十九條、罰金
罰鍰提高標準條例第二條，判決如主文。
本案經檢察官吳金棟到庭執行職務。
中      華      民      國    九十      年      五      月    二十五    日
                                    臺灣新竹地方法院刑事第一庭
                                        法  官    黃  美  文
右正本證明與原本無異。
如不服本判決，應於判決送達後十日內向本院提出上訴狀( 應附繕本 )，上訴於
臺灣高等法院。
                                        書記官    饒  興  蘭
中      華      民      國    九十      年      五      月    二十五    日
附錄：
刑法第二百一十六條：
行使第二百十條至第二百十五條之文書者，依偽造、變造文書或登載不實事項或使登
載不實事項之規定處斷。
刑法第二百一十條：
偽造、變造私文書，足以生損害於公眾或他人者，處五年以下有期徒刑。
刑法第三百二十一條第一項第三款：
犯竊盜罪而有左列情形之一者，處六月以上五年以下有期徒刑：
三、攜帶兇器而犯之者。


司法院資訊處製作；財團法人民間司法改革基金會備份。
